臺灣高等法院臺中分院刑事判決　　　　　　　　　九十三年度上易字第一二二三號
　　上　訴　人
　　即　被　告　甲○○
　　選任辯護人　吳天富
右上訴人因家庭暴力之傷害案件，不服臺灣彰化地方法院九十三年度易字第五六七號
中華民國九十三年八月三十一日第一審判決（起訴案號：臺灣彰化地方法院檢察署檢
察官九十三年度偵字第五六七號），提起上訴，本院判決如左：
      主  文
原判決撤銷。
甲○○傷害人之身體，處拘役貳拾日，如易科罰金，以佰元折算壹日。
    事  實
一、甲○○與黃粘況為夫妻關係，二人間具有家庭暴力防治法第三條第一款所定之家
    庭成員關係。甲○○於民國九十三年二月二十日清晨五時許，在彰化縣福興鄉○
    ○村○○路七十三之八號住處，因見其子黃志旺為租屋一事跪在房門外請求黃粘
    況讓步，而不滿黃粘未加以處理，於氣憤之餘，竟基於傷害黃粘況身體之不確定
    故意，於預見其妻黃粘況在屋內窗戶前，其在窗外如以手打破以木框及壓克力所
    作成之該房間之窗戶，該斷裂之木框及壓克力有可能傷及站在屋內窗戶前之黃粘
    況，竟不違反其本意，用力以其手打破以木框及壓克力所作成之該房間之窗戶，
    致斷裂之木框及壓克力彈到有黃粘況之臉頰、頭部，造成黃粘況受有臉、頭皮之
    挫傷血腫及暈厥之傷害。
二、案經被害人黃粘況訴由彰化縣警察局鹿港分局報請臺灣彰化地方法院檢察署檢察
    官偵查起訴。
    理  由
一、訊據被告甲○○固坦承其有於右揭時地，以手推以木框及壓克力所作成之告訴人
    黃粘況房間之窗戶，造成木框窗戶破裂之事實，惟矢口否認有何傷害犯行，辯稱
    ：伊僅推開窗戶讓告訴人看她的兒子黃志旺在外面跪地流血，至於裂開之木框及
    壓克力應沒有造成告訴人受傷，告訴之受傷與伊推開窗戶無因果關係云云。經查
    ：告訴人黃粘況確於案發當日即九十三年二月二十日至財團法人彰化基督教醫院
    接受診療，經診斷結果為臉、頭皮之挫傷血腫及暈厥，有財團法人彰化基督教醫
    院診斷書一件附卷可稽（見偵查卷第九頁），核其所載受傷部位與告訴人於本院
    行準備程序時指訴被告用手打窗戶，壓克力之窗戶就碎了，碎片及斷裂之木框彈
到伊之臉頰、頭部之部位相符。而被告於警詢時供稱：告訴人躲在屋內不出來，
    伊始由外將窗戶往內推開，導致窗戶碰撞到告訴人才受傷等語（見偵查卷第五頁
    反面）；於原審行準備程序時供稱：伊叫告訴人開門，告訴人不開，伊不得已，
    就將木頭窗戶擠破（見原審卷第一四頁）：於原審審理時供稱：伊僅推擠窗戶，
    告訴人百分之百被窗戶打到等語（見原審卷第六二頁），於本院行準備程序時供
    稱：告訴人把窗戶及門鎖上，伊推窗戶，窗戶之框斷了，才彈到告訴人之身上等
    語。而證人黃志旺於警詢時、偵查中及原審理時均證稱：被告推擠窗戶後，可能
    窗戶破掉才導致告訴人受傷等語（見偵查卷第七頁、第一八頁、原審卷第五七頁
    正面、第五九頁反面），並有告訴人房間之照片五幀在卷可參，足徵告訴人指訴
    被告在屋外用力以其手打破該房間之以木框及壓克力所作成之窗戶，致該斷裂之
    木框及壓克力彈到其之臉頰、頭部，造成黃粘況受有臉頰及頭部受傷等語，顯與
    事實相符，足堪採信。按在客觀上一般人均能預見，如在窗外以手用力打破以木
    框及壓克力所作成之窗戶，該斷裂之木框及壓克力有可能會傷及站在屋內窗戶旁
    邊之人，是告訴人能預見其在窗外如以手打破以木框及壓克力所作成之該房間窗
    戶，該斷裂之木框及壓克力有可能傷及站在屋內窗戶前之告訴人，竟因其子在外
    面跪地不起，於氣憤之餘，用力以其手打破木框及壓克力所作成之該房間窗戶，
    任由該斷裂之木框及壓克力彈到告訴人臉頰及頭部，造成告訴人上述之傷害，顯
    見被告對於告訴人會因其前開行為造成上述傷害之發生，並不違反其本意，是被
    告確有傷害告訴人之不確定之故意甚明，且其不確定傷害之故意行為，與告訴人
    所受之上述之傷害間，具有相當因果關係，是被告上開所辯無非係卸責之詞，其
    傷害之犯行洵堪認定。至檢察官雖認告訴人上開之傷勢，係被告徒手所毆打部分
    ，惟僅有告訴人之指述，然被告自始至終均否認有用手毆打告訴人，而證人黃志
    旺於警詢時、偵查中及原審審理時均證述未目睹被告有用手毆打告訴人，而上開
    傷勢是否為被告之手掌或拳頭所造成，亦無從判斷，此有財團法人彰化基督教醫
    院九十三年十二月二日（九三）彰基病歷字第九三一一００五號函在卷可憑。是
    本院綜上各情判斷，該傷勢係由被告在屋外用力以其手打破以木框及壓克力所作
    成之該房間之窗戶，致該斷裂之木框及壓克力彈到告訴人之臉頰、頭部所造成，
    並非被告徒手毆打所致。檢察官及原審判決均認告訴人之上開傷勢係被告徒手毆
    打所致，自有未洽。被告辯稱其未以徒手毆打告訴人，尚屬可信，惟被告既有上
    開不確定故意之傷害行為並造成告訴人上述之傷害，自不因其未徒手毆打告訴人
    而阻卻其傷害之犯行。
二、查被告係告訴人之配偶，業據其二人陳稱在卷，二人間具有家庭暴力防治法第三
    條第一款所定之家庭成員關係。核被告所為，係犯刑法第二百七十七條第一項之
    傷害罪，屬家庭暴力防治法第二條第二項之家庭暴力罪。原審審理結果，認被告
    犯上述之罪而予以論罪科刑，固非無見，惟原審認告訴人所受之傷勢係被告徒手
    毆打所致，則有未妥。被告上訴雖否認犯罪而執前詞指摘原判決不當，非有理由
    ，然原判決既有上開可議之處，仍屬無可維持，自應由本院撤銷改判。爰審酌被
    告前無任何犯罪紀錄，竟為兒子之事對告訴人施暴，而犯後仍否認犯行及告訴人
    受有臉、頭皮之挫傷血腫及暈厥之傷害等一切情狀，量處如主文第二項所示之刑
    ，並諭知易科罰金之折算標準，以資懲儆。
據上論斷，應依刑事訴訟法第三百六十九條第一項前段、第三百六十四條、第二百九
十九條第一項前段，刑法第二百七十七條第一項、第四十一條第一項前段，罰金罰鍰
提高標準條例第一條前段、第二條，判決如主文。
本案經檢察官乙○○到庭執行職務。
中      華      民      國      九十四      年    一    月    二十六    日
                                   臺灣高等法院臺中分院刑事第八庭
                                         審判長法  官  羅  得  村
                                               法  官  劉  榮  服
                                               法　官  巫　政　松
右正本證明與原本無異。
不得上訴。
                                               書記官  陳  妙  瑋
中     華     民     國     九十四     年      一      月    二十七     日
論罪科刑法條
刑法第二百七十七條第一項：
傷害人之身體或健康者，處三年以下有期徒刑，拘役或一千元以下罰金。
                                                              　　　　　Ｆ
